【裁判字號】    90,上訴,956
【裁判日期】    900503
【裁判案由】    違反毒品危害防制條例
【裁判全文】
臺灣高等法院高雄分院刑事判決                      九十年度上訴字第九五六號
    上訴人即被告  甲○○○
                            住.
                            身.
    選任辯護人    黃振銘  律師
右上訴人因違反毒品危害防制條例案件，不服臺灣高雄地方法院八十九年度訴字第一
六二五號中華民國九十年五月三日第一審判決（起訴案號：臺灣高雄地方法院檢察署
八十七年度偵字第二０七五七號），提起上訴，本院判決如左：
    主  文
原判決撤銷。
甲○○○連續販賣第一級毒品，累犯，處有期徒刑拾年，褫奪公權伍年。
扣案之第一級毒品海洛因壹包（驗後淨重零點伍公克）沒收銷燬之；販毒所得新台
幣貳萬壹仟柒佰伍拾元沒收，如全部或一部不能沒收時，以其財產抵償之。
    事  實
一、甲○○○前於民國八十六年間因違反麻醉藥品管理條例及藥事法案件，分別經本
    院判處有期徒刑五月、八月確定，業於八十八年四月十四日執行完畢。詎其仍不
    知悔改，復基於概括犯意，意圖營利，約自八十八年八月五日起至八十八年十月
    十一日止，平均每星期三至四次，每次以新台幣（下同）五百元至一千元價格，
    連續在其坐落高雄縣大寮鄉○○村○○○路一二八巷一０九號住處或附近空屋內
    ，多次販賣第一級毒品海洛因予韓麗卿施用。先後販賣海洛因予韓麗卿約二十九
    次（每星期以三次計，九星期又五天共二十九次），販毒所得共二萬一千七百五
    十元（每次交易金額以其平均價七百五十元計算，即７５０×２９＝２１７５０
    ）。嗣因韓麗卿另涉施用毒品案件經臺灣高雄地方法院檢察署發布通緝，為警於
    八十八年十月二十二日緝獲後供出其所施用之海洛因係甲○○○所購得，並帶同
    警方，於同日二十時許，至甲○○○上開住處佯裝欲向其購買海洛因，經甲○○
    ○帶其至附近空屋內欲交付毒品時，旋即為喬裝偕同前往之便衣警員當場查獲而
    未遂，並扣得甲○○○所有擬販賣予韓麗卿之第一級毒品海洛因一包（驗後淨重
    ０點三五公克）。
二、案經高雄市政府警察局小港分局移送報臺灣高雄地方法院檢察署檢察官偵查起訴
    。
    理  由
一、訊據被告甲○○○矢口否認有連續販賣海洛因予韓麗卿犯行，於偵查初訊時先辯
    稱：是韓麗卿向伊要的，沒有向她收錢，因韓麗卿前以一只戒指向伊借一千元，
    戒指被伊小舅子拿走不能還她，她才說伊賣毒品給她云云；後又改稱：是與韓麗
    卿共同出資由其購入毒品放在伊處，查獲當日是韓麗卿來向伊拿毒品云云。惟查
    ：
(一)、被告確有上開販賣海洛因予韓麗卿施用之事實，業經證人韓麗卿初於警訊供稱：
    「我是從今（八十八）年八月五日起經朋友介紹認識後就開始向他（指被告）購
    買毒品，此後每星期向他購買三至四次，每次購買伍佰元至壹仟元左右，最後一
    次購買是在今（八十八）年十月十一至十四日間（詳細日期不記得了），每次均
    在其家中窗戶口或房屋邊一間空屋內交易，交易時都有一些看似吸毒之友人（甲
    ○○○之朋友）在場」等語，且於警局當場指認確係在場之被告販賣海洛因予伊
    無訛（見警卷八十八年十月二十二日韓麗卿詢問筆錄）。韓麗卿嗣於偵查中經檢
    察官於八十八年十一月五日及八十八年十一月二十三日二次提訊時亦均肯認確實
    有向被告購買毒品，且稱：伊自有施用毒品起，就向被告購買毒品，被告是鄰村
    之人等語互核可佐，並表示伊前揭警訊筆錄之內容實在（見偵查卷第十三頁及二
    十頁），而檢察官就被告所辯免費提供毒品予韓麗卿施用一節訊之時，其亦堅決
    否認答稱：「不可能，每次都有付錢，毒品不可能送我」等語在卷（見偵查卷第
    二十頁反面）。又韓麗卿在警訊之筆錄確係警員依其供述所為記載，亦經製作筆
    錄之警員陳嘉寶於原審陳明（見原審卷第四十四至四十五頁），是由韓麗卿於偵
    查中就其確有向被告購買海洛因之基本事實始終供述如一，嗣後並未翻異前供，
    或指述警訊所述不實在之情以觀，堪認其於警偵訊所為之陳述，應係基於自由意
    識下所為之供述，為真實可採。雖於原審審理期間再次借提其到庭作證時，翻然
    否認警訊之供述，陳稱係警員教伊如此陳述等語，然其亦坦承被告確有多次提供
    毒品予伊施用之事實，且陳稱次數很多，從伊開始施用毒品起等語，惟經原審訊
    之被告為何會提供毒品予伊施用時，其竟稱：「不知道，我向他要，他就會拿給
    我」等語（見原審卷第四十三頁），惟海洛因係法律明定之違禁品，並非吾人日
    常生活即可輕易取得，且其價格甚為高昂，被告與韓麗卿間僅係普通朋友關係，
    豈會無故多次免費提供毒品予韓麗卿施用，故韓麗卿在原審翻異之詞，應係迴護
    被告之詞，不足採信。
(二)、又證人韓麗卿係因犯毒品案件經臺灣高雄地方法院檢察署發布通緝，為警於八十
    八年十月二十二日緝獲後，供出其所施用之海洛因係向被告所購得，並帶同警方
    於同日二十時許，至被告住處佯裝購買海洛因，經被告帶其至附近空屋內欲交付
    毒品時，為喬裝偕同韓麗卿前往之便衣警員當場查獲，並扣得被告當時擬欲販賣
    予韓麗卿之海洛因一包等情，已據韓麗卿及查獲警員陳嘉寶於原審證述明確，韓
    麗卿並稱警員事前並不知道被告姓名、住址，是伊提供予警員，並帶警員至被告
    住處查獲等語（見原審卷第四十五至四十六頁），經核與證人陳嘉寶在原審所證
    ，在韓麗卿供出被告販毒之前，其並不知道被告涉嫌販毒，本件是緝獲韓麗卿後
    ，因韓麗卿供出在通緝中也有施用毒品，願意帶警方去找出販賣毒品之人，因而
    查獲被告等語相符（見原審卷第四十四至四十五頁）。由此查獲經過可知，在韓
    麗卿供述向被告購毒並帶警查獲被告前，警方並不知悉被告涉嫌販賣毒品，若非
    韓麗卿主動供出，警員豈能無中生有捏造該二人交易毒品之時間、地點、金額等
    情節，並進而與韓麗卿喬裝購毒之人至被告住處引誘被告與渠交易予以逮捕，由
    此可徵韓麗卿於警訊時所為之供述，洵堪信為真實。
(三)、再者，扣案之海洛因一包，係韓麗卿帶同警方至被告住處佯裝欲向其購買海洛因
    時，經被告帶韓麗卿與喬裝偕同前往之便衣警員陳嘉寶至附近空屋內，出示欲交
    易之毒品予韓麗卿時，即為陳嘉寶表明身分予以逮捕等情，亦經韓麗卿及陳嘉寶
    陳明在卷，且該包毒品經送驗結果，確含有第一級毒品海洛因成份，復有法務部
    調查局八十九年二月二十九日（八九）000000000號鑑定通知書一紙附
    卷足稽（見原審卷第六十頁），而查獲地點係在被告住處附近空屋內，為韓麗卿
    所供述以往向被告購毒之地點，顯見被告應係認韓麗卿又欲向其購毒，而依照以
    往交易慣例帶韓麗卿至該處交易，應堪肯認，由此亦可證明韓麗卿警訊所述向被
    告購買海洛因之地點等情節，確為真實。被告雖辯稱該包毒品是警員在伊住處搜
    出，要無可採，又被告另陳該包毒品係供伊自行施用云云，然被告查獲當日之尿
    液，經檢驗結果，並無嗎啡陽性反應（僅有甲基安非他命陽性反應），有高雄市
    立凱旋醫院煙毒尿液檢驗成績書一紙可參（見原審卷第三十四頁），其此部分之
    辯解，顯亦無從採信。至原審公設辯護人以韓麗卿因供出毒犯可能獲減刑之寬典
    ，認其指訴被告販毒之證詞，係屬利己之陳述，證據力甚為薄弱一節，按韓麗卿
    雖可能因供出毒犯而得獲減刑之寬典，然此乃法律之規定，要難因此即認施毒者
    為警查獲後所供出毒品來源，均非真實，依前所述，本案既有相當理由足以認定
    韓麗卿之警偵訊供述為真實，自得採為認定被告販賣海洛因事實之證據，公設辯
    護人此部分之辯護意旨，尚難作為對被告有利之認定。又本件雖未於被告處查獲
    大量之海洛因毒品或夾鏈袋、天秤等一般供販賣海洛因所用之物，然由證人韓麗
    卿於偵查中陳稱被告所販賣之數量均係一包約零點幾公克而已（見前揭偵查卷第
    十三頁背面），於警訊並稱其每次所買價格為五百至一千元之間，可知被告係以
    小劑量包裝，零星販售等方式販量海洛因，並非大、中盤商，因此，雖未於被告
    處查獲大量海洛因、空夾鏈袋及天秤等物品，與吾人日常經驗並無違背，而認定
    被告無販賣海洛因之犯行。至於被告雖舉證人張簡豐修及劉瑞鐘二人證明韓麗卿
    有以戒指向被告貸款的事實，但該二名證人到庭均只證稱：韓麗卿有以戒指向被
    告作擔保向被告借一千元，至於後來有無還錢，其等並不清楚等語（見本院卷第
    四十六頁），因此，由該二名證人的陳述，並不能證明韓麗卿有挾怨報復的情形
    存在，因此，不能作為對被告有利的證據。
(四)、被告販賣海洛因予韓麗卿之次數、金額，韓麗卿已於警訊時供稱購買期間自八十
    八年八月五日起至八十八年十月十一日至十四日間，每星期約三、四次，每次購
    買金額五百元至一千元左右，偵查中亦稱：一包是五百到一千元等語甚詳（見偵
    查卷第十三頁反面），本院乃以有利於被告之認定，其販賣時間至八十八年十月
    十一日止，共九星期又五天，以每星期三次，共計販賣二十九次（最後五天以二
    次計），其平均每次所得以七百五十元計算（因被告否認犯罪，證人韓麗卿實際
    亦無法明確陳述其共付被告購買毒品之款項，因此，以證人韓麗卿所稱之五百元
    至一千元之平均值計算），依此計算，被告販賣海洛因予韓麗卿施用之販毒所得
    共計為二萬一千七百五十元（即７５０×２９＝２１７５０）。又海洛因係價格
    昂貴之違禁物，購買不易，且為政府懸為禁令嚴加取締，刑責甚重，茍無牟利之
    意圖，衡情被告應無甘冒被取締判處重刑之危險，先後多次，將海洛因販賣予韓
    麗卿施用之理由，是其顯係基於營利之目的，販賣海洛因予他人，要無疑義。
(五)、綜上所述，被告所辯，不足採信，其有連續販賣第一級毒品海洛因犯行，事證明
    確，可以認定。
三、查海洛因係犯毒品危害防制條例第二條第二項第二款所稱第一級毒品。核被告於
    八十八年八月五至同年十月十一日間之販賣海洛因行為，係犯毒品危害防制條例
    第四條第一項之販賣第一級毒品既遂罪，其於同年十月二十日販賣海洛因予韓麗
    卿之行為，因韓麗卿本無購買海洛因之意思，係為配合警方將被告查獲，乃佯裝
    欲購買海洛因，且當日警員並偕同韓麗卿前往，並於被告與韓麗卿交易將被告查
    獲，足見該次買賣並無成交之可能，故係犯毒品危害防制條例第四條第五項、第
    一項之販賣未遂罪。被告先後多次販賣海洛因犯行，時間緊接，所犯罪名相同，
    顯係基於概括犯意反覆為之，為連續犯，應依刑法第五十六條規定論以販賣既遂
    一罪。又被告前於八十六年間因違反麻醉藥品管理條例及藥事法案件，分別經原
    審判處有期徒刑五月、八月確定，業於八十八年四月十四日執行完畢等事實，有
    原審被告院內索引卡紀錄表、台灣高等法院被告全國前案紀錄表及臺灣高雄地方
    法院檢察署刑案資料查註紀錄表在卷可稽，並經原審向監所查明，有原審辦理刑
    案電話查詢登記表供參，其受有期徒刑之執行完畢後，五年內再犯本件有期徒刑
    以上之罪，為累犯，應依刑法第四十七條之規定加重其罰金刑部分之法定刑，惟
    該罪法定刑為死刑、無期徒刑部分，依法已不得加重，故不再加重其刑。再查，
    被告意圖牟利，販賣第一級毒品海洛因，對於社會之危害固屬非淺，惟其販賣期
    間不長，獲利亦非鉅，並未大量販賣予不特定之人，且為警查扣之海洛因數量僅
    ０˙三五公克，與一般販賣海洛因之大、中盤商等毒梟未可等比，惡性尚非重大
    ，若處以最輕法定刑之無期徒刑猶嫌過重，客觀上足以引起一般同情，衡情堪可
    憫恕，茲依刑法第五十九條之規定減輕其刑。其犯罪同時有加重及減輕之情形，
    應先加後減。
四、原審予以論罪科刑，固非無見，惟被告於八十八年十月二十日販賣海洛因予韓麗
    卿而為警當場查獲之行為，係屬未遂犯，業如前述；又被告係累犯，其法定刑為
    死刑及無期徒刑部分，依法固不能加重，但其罰金刑部分仍應加重，原審疏未注
    意及此而未予加重，均有未洽；被告上訴意旨否認犯罪，雖無理由，惟原判決既
    有可議之處，應由本院予以撤銷改判。審酌被告為賺取差價利潤，販賣海洛因予
    他人施用，助長施用，戕害他人健康，犯後猶無悔意，且前有犯罪前科，有前揭
    刑案紀錄表可稽，素行顯屬不佳，惟念其販毒所得不多等一切情狀，量處如主文
    所示之刑，並就其犯罪之性質，認有褫奪公權之必要，併予宣告褫奪公權五年。
    扣案海洛因一包（驗後淨重０點三五公克），經鑑定結果，雖係第一級毒品海洛
    因，前已敘明，應依毒品危害防制條例第十八條第一項前段之規定，宣告沒收銷
    燬之；另被告販毒所得二萬一千七百五十元，應依毒品危害防制條例第十九條第
    一項宣告沒收之，如全部或一部不能沒收時，應以其財產抵償之。至鑑驗耗損之
    毒品部分，既已滅失，即無庸再為沒收諭知，附此敘明。
據上論結，應依刑事訴訟法第三百六十九條第一項前段、第三百六十四條、第二百九
十九條第一項前段，毒品危害防制條例第四條第一項、第十八條第一項前段、第十九
條第一項，刑法第十一條、第五十六條、第四十七條、第五十九條、第三十七條第二
項，判決如主文。
本案經檢察官沈紹嘉到庭執行職務。
中      華      民      國    九十      年      九      月      十一   日
                              臺灣高等法院高雄分院刑事第七庭
                                  審判長法官
                                        法官
                                        法官
得上訴。
附錄：本判決論罪科刑法條：
毒品危害防制條例第四條第一項；
製造、運輸、販賣第一級毒品者，處死刑或無期徒刑；處無期徒刑者，得併科新台幣
一千萬元以下罰金。


司法院資訊處製作；財團法人民間司法改革基金會備份。
